臺灣高等法院刑事裁定
110年度金上重訴字第21號
上  訴  人  臺灣臺北地方檢察署檢察官
上  訴  人  
即  被  告  蔡友才


選任辯護人  楊榮宗律師
            陳彥希律師
            洪偉勝律師
上  訴  人  
即  被  告  王起梆



選任辯護人  謝文欽律師
上列被告因違反銀行法等案件，前經限制出境、出海，本院裁定
如下：
    主  文
蔡友才、王起梆自民國壹佰壹拾壹年貳月拾玖日起延長限制出境
、出海捌月。
    理  由
一、上訴人即被告蔡友才、王起梆因違反銀行法等案件，前經本
    院認被告蔡友才、王起梆犯罪嫌疑重大，有相當理由足認有
    逃亡之虞，有限制出境、出海必要，爰裁定自民國110年6月
    19日起限制出境、出海8月，合先敘明。
二、按被告犯罪嫌疑重大，而有下列各款情形之一者，必要時檢
    察官或法官得逕行限制出境、出海。但所犯係最重本刑為拘
    役或專科罰金之案件，不得逕行限制之：（一）無一定之住
    、居所者。（二）有相當理由足認有逃亡之虞者。（三）有
    相當理由足認有湮滅、偽造、變造證據或勾串共犯或證人之
    虞者；審判中限制出境、出海每次不得逾8月，犯最重本刑
    為有期徒刑10年以下之罪者，累計不得逾5年；其餘之罪，
    累計不得逾10年，刑事訴訟法第93條之2第1項、第93條之3
    第2項後段分別定有明文。按「中華民國108年5月24日修正
    通過之刑事訴訟法施行前，偵查或審判中經限制出境、出海
    者，應於生效施行之日起2個月內，依刑事訴訟法第八章之
    一規定重為處分，逾期未重為處分者，原處分失其效力」、
    「依前項規定重為處分者，期間依刑事訴訟法第93條之3 之
    規定重新起算。但犯最重本刑為有期徒刑10年以下之罪者，
    審判中之限制出境、出海期間，連同原處分期間併計不得逾
    5年」，刑事訴訟法施行法第7條之11第2、3項分別定有明文
    。被告如犯最重本刑有期徒刑10年以下「以外」之罪，審判
    中依修正後規定裁定限制出境、出海之累計期間，不得逾10
    年；但無須併計裁定前依舊法規定處分之期間（最高法院10
    9年度台抗字第284號裁定意旨參照）。又限制出境、出海之
    強制處分，其目的在防阻被告擅自前往我國司法權未及之境
    ，俾保全偵查、審判程序之進行及刑罰之執行，被告於我國
    領土範圍內仍有行動自由，亦不影響其日常工作及生活，干
    預人身自由之強度顯較羈押處分輕微，故從一般、客觀角度
    觀之，苟以各項資訊及事實作為現實判斷之基礎，而有相當
    理由認為被告涉嫌犯罪重大，具有逃匿、規避偵審程序及刑
    罰執行之虞者即足。且是否採行限制出境、出海之判斷，乃
    屬事實審法院職權裁量之事項，應由事實審法院衡酌具體個
    案之訴訟程序進行程度、人權保障及公共利益之均衡維護等
    一切情形，而為認定，其裁量職權之行使苟無濫用權限之情
    形，即不得指為違法（最高法院109年度台抗字第249號裁定
    意旨參照）。
三、經查：
  ㈠被告蔡友才、王起梆因違反銀行法等案件，經臺灣臺北地方
    法院檢察署（現更名為臺灣臺北地方檢察署）檢察官提起公
    訴，並由臺灣臺北地方法院以105年度金重訴字第11號判處
    罪刑後，檢察官及被告蔡友才、王起梆提起上訴，現由本院
    以110年度金上重訴字第21號案件審理中。
  ㈡茲因被告蔡友才、王起梆上開限制出境、出海期間將於111年
    2月18日屆滿。本院審酌被告蔡友才、王起梆均涉違反金融
    控股公司法第57條第2項、第1項後段之特別背信罪、第17條
    第4項、第59條之向子公司交易對象收受不當利益罪、刑法
    第216條、第215條之行使業務登載不實文書罪、第214條使
    公務員登載不實罪、第342條第1項之背信罪、銀行法第125
    條之2第2項、第1項後段之特別背信罪、第35條、第127條第
    1項之收受不當利益罪、證券交易法第171條第2項、第1項第
    3款之特別背信罪、第171條第1項第1款、第157條之1第1項
    內線交易罪、修正前洗錢防制法第2條第1款、第11條第1項
    之掩飾隱匿自己重大犯罪所得罪。被告蔡友才另涉違反營業
    祕密法第13條之1第1項第1款之擅自重製營業祕密罪。原審
    認被告蔡友才共同犯使公務員登載不實罪、犯行使業務上登
    載不實文書罪，各判處有期徒刑4月、6月，及原審認被告王
    起梆共同犯使公務員登載不實罪，處有期徒刑3月，被告二
    人其餘被訴部分均無罪，經檢察官及被告二人上訴於本院，
    被告二人均否認有上開犯行，復經本院審核全案相關事證，
    並聽取被告蔡友才、王起梆及渠等辯護人之意見後，認於現
    階段被告蔡友才、王起梆涉違反前揭罪嫌之犯罪嫌疑仍屬重
    大，是否有罪尚待本院審理。其次，被告蔡友才、王起梆涉
    違反金融控股公司法第57條第2項、第1項後段之特別背信罪
    、銀行法第125條之2第2項、第1項後段之特別背信罪、及證
    券交易法第171條第2項、第1項第3款之特別背信罪，均係最
    輕本刑7年以上有期徒刑之重罪，且被告蔡友才、王起梆所
    涉罪嫌如成罪，未來刑責可能甚重，參以被訴重罪、被判重
    刑常伴有逃亡之高度可能，此乃趨吉避凶、脫免刑責、不甘
    受罰之基本人性；又被告蔡友才曾經擔任兆豐金控公司之董
    事長，被告王起梆曾經擔任兆豐金控董事會主任秘書，應有
    相當之資力及商業人脈，且被告王起梆於原審審理中自承有
    在國外生活之經驗，亦持有外國護照，惟護照目前被扣押，
    子女亦在海外生活等情（見原審105年度金重訴字第11號卷㈦
    第211頁、第216頁），復依檢察官起訴書記載之犯罪事實，
    被告蔡友才、王起梆有在海外成立公司，並匯款至海外帳戶
    之情形，足見被告蔡友才、王起梆與一般人相比，有較強之
    出境後在海外滯留不歸之能力與資源，是被告蔡友才、王起
    梆逃匿我國境外規避審判及刑罰執行之可能性甚高，故本院
    認確有相當理由足認被告二人有逃亡之虞，尚存有刑事訴訟
    法第93條之2第1項第2款之事由。另依比例原則衡酌被告二
    人倘出境後未再返回我國接受審判或執行，將嚴重損害國家
    追訴犯罪之公共利益，及限制出境、出海對被告二人個人居
    住及遷徙自由權之影響尚微，實未逾必要程度。
  ㈢至被告蔡友才及其選任辯護人雖陳稱：蔡友才在國內有一定 
    住居所，從偵查開始被限制出境、出海迄今已逾5年，依刑
    事訴訟法第93條之3規定，犯最重本刑為有期徒刑10年以下
    之罪者，審判中限制出境、出海不得逾5年，檢察官起訴蔡
    友才涉犯特別背信罪，然該部分業經原審判處無罪，且該罪
    最重本刑逾10年也要金額達一定數額以上才會該當，再者蔡
    友才依法院通知到庭，疫情嚴重，蔡友才沒有出國的想法，
    且其身體狀況需醫療照護，尚有高齡之生病老母、多位孫子
    女，一家和樂，不可能逃亡，且本案是錯誤起訴，原審判決
    大部分證明被告沒有犯罪等語；被告王起梆及其選任辯護人
    雖辯稱：王起梆從偵查開始被限制出境、出海超過5年，期
    間非常配合偵審程序，不會逃亡等語。惟查，原審109年2月
    15日以105年度金重訴字第11號裁定被告二人自109年2月19
    日起限制出境、出海8月，係依修正後刑事訴訟法施行法第7
    條之11第2項、第3項規定重為處分，其限制出境、出海之期
    間，自應重新起算，又被告二人所涉違反金融控股公司法第
    57條第2項、第1項後段之特別背信罪、銀行法第125條之2第
    2項、第1項後段之特別背信罪、及證券交易法第171條第2項
    、第1項第3款之特別背信罪，均係法定刑為7年以上有期徒
    刑之罪，依刑法第33條第3款之規定，其最重法定刑為有期
    徒刑15年，非屬「最重本刑為有期徒刑10年以下之罪」，依
    前揭說明，無須併計原審裁定前依舊法規定處分之期間，是
    以本件被告二人於審判中限制出境、出海期間迄今尚未逾2
    年。再就我國司法實務經驗以觀，被告於偵、審程序均遵期
    到庭，且於國內尚有家人、工作，並有固定住居所情況下，
    仍不顧國內事業、財產及親人而棄保潛逃出境，致案件無法
    續行或執行之情事，不勝枚舉，又目前在新冠肺炎疫情全球
    肆虐下，大多數國人皆已施打新冠肺炎之疫苗，大大降低染
    疫及染疫後重症或死亡之風險，故新冠肺炎疫情尚非阻止被
    告二人出國之阻礙，又被告蔡友才之辯護人陳稱被告蔡友才
    之身體狀況需醫療照護，不可能逃亡，然被告蔡友才所需之
    醫療照護國外亦可提供，而本件待釐清案情而尚未審結，實
    難以在國內有固定住居所、偵審期間配合偵審程序、有按時
    到庭應訊、有家人在臺灣、或疫情嚴重、身體需醫療照護等
    理由，遽認被告二人面臨可能重罪處罰之際，均無逃亡之虞
    。從而，渠等上開主張，俱無從擔保日後審理或執行之順利
    進行，自難執此即認已無限制被告蔡友才、王起梆出境、出
    海之必要性，是均非可採。
四、綜上所述，本院認被告蔡友才、王起梆限制出境、出海之原
    因及必要性仍存在，有繼續限制出境、出海之必要，爰裁定
    如主文所示。
五、據上論斷，應依刑事訴訟法第93條之2第1項第2款、第93條
    之3第2項，裁定如主文。
中　　華　　民　　國　　111 　年　　1 　　月　　25　　日
                  刑事第二十四庭審判長法　官  陳德民
                                      法　官  紀凱峰
                                      法　官  鄭富城
以上正本證明與原本無異。
如不服本裁定，應於收受送達後五日內向本院提出抗告狀。
                                      書記官  翁子婷
中　　華　　民　　國　　111 　年　　1 　　月　　26　　日